【裁判字號】    89,上易,2023
【裁判日期】    890531
【裁判案由】    違反專利法
【裁判全文】
臺灣高等法院臺中分院刑事判決              民國八十九年度上易字第二○二三號
    上  訴  人
    即  被  告  丙○○
右上訴人因違反專利法案件，不服臺灣彰化地方法院中華民國八十九年五月卅一日第
一審判決（民國八十四年度易字第一九七八號，起訴案號：臺灣彰化地方法院檢察署
民國八十四年度偵字第四二八九號），提起上訴，本院判決如左：
    主      文
上訴駁回。
    事      實
一、丙○○係純信實業有限公司（設於彰化縣和美鎮鄉○○里一○二號）之負責
    人，明知「水中築堤等工程之沈袋結構追加（一）」（簡稱砂腸袋）係柯合興實
    業有限公司（以下簡稱柯合興公司）享有新型專利權之專利品，竟未經柯合興公
    司之同意，基於概括之犯意，自民國八十四年二月中旬某日起，至八十八年七月
    十九日止，連續在上址，製造與上開柯合興公司享有新型專利範圍相同之物品，
    並加以販售，致侵害柯合興公司之專利權。
二、案經專利權人柯合興公司訴請臺灣彰化地方法院檢察署檢察官偵查起訴。
    理      由
一、訊據上訴人即被告丙○○（下稱被告）固承認知道告訴人柯合興公司已取得上開
    物品之新型專利及製造塑膠砂腸袋之事實，惟矢口否認有何犯行，辯稱：伊所生
    產之塑膠砂腸袋與告訴人所申請專利權之砂腸袋不一樣，告訴人之砂腸袋有排水
    孔及內層有砂網等設計，伊所生產者皆沒有，伊只是將塑膠袋車起來而已，且伊
    早在告訴人取得上開專利之前，即已製造上開砂腸袋並販售（五十米長一袋賣新
    台幣三、四千元），告訴人享有新型專利權之後伊即不再製造販售上開砂腸袋，
    告訴人提出本件告訴已逾期云云。惟查：
  (一)被告右開犯罪事實，業據專利權人柯合興公司負責人甲○○於偵審中指述甚詳，
    且有專利證書、照片、發票，及存證信函等附卷可稽，而被告於八十八年七月十
    九日販售至順來營造承攬之北堤造堤工程工地現場之仿造砂腸袋，業據甲○○提
    出現場所拍攝之照片附卷可稽。則其製造專利物品，連續至八十八年七月十九日
    。
  (二)告訴人第00000000號追加一『水中築堤等工程之沈袋結構  (追加一)』
    專利案，其沈袋體具入沙口及排水口，分別供抽沙之入沙管及吸水管連接，其主
    要特徵在於：排水口係設於沈袋之端部，而與入沙口相對應，以利沈袋呈水平置
    放時，由入沙口隨入沙管進入之水能由排水口排出沈袋。而被告所生產之塑膠砂
    腸袋係ＰＥ布製成之袋體，兩端各設一開口，其中一開口處具有雙層袋體，該開
    口為入沙口，其雙層之構造雖略異於專利物品之入沙口，惟其一端為入沙口、另
    一端為排水口，成相對應狀態之構造及水能由入沙口進入經排水口排出之作用與
    專利案申請專利範圍相同等情，業據臺灣彰化地方法院檢察署檢察官會同經濟部
    中央標準局人員勘驗證物屬實，並由該局人員製有鑑定函一份附卷可稽，復有照
    片十幀附卷可證。
  (三)被告設於彰化縣和美鎮鄉○○里一○二號生產砂腸袋處，經原審到現場勘查
    ，發現並無被告所辯其於八十一年即用以製造上開砂腸袋之機器設備，有勘驗筆
    錄附原審卷可證，被告亦未能舉證，以供調查，本院供稱，製造該物品，無需何
    設備云云，有違生產需有機器設備之常情，顯不足為憑。
  (四)被告於原審聲請傳訊之證人陳觀煌、張惠清雖到庭證稱曾於八十一、八十二年間
    向被告購買砂腸袋，經原審提示照片（即被告嗣後生產之砂腸袋照片），張惠清
    稱與照片中之砂腸袋結構相同，證人陳觀煌稱結構差不多云云。但顯購買時間已
    達數年，能否確認已有可疑，況又不能明確證明係相同，自不足為被告有利之認
    定。
  (五)告訴人之「水中築堤等工程之沈袋結構追加（一）」之專利權核准公告，係於八
    十四年二月十一日刊登於專利公報，其於八十四年六月二十一日提出告訴。有告
    訴狀附卷可按，顯未逾六個月之告訴期間。
  (六)綜上，本件事證已臻明確，被告所辯，為圖卸刑責之詞，不足採信，犯行堪以認
    定。
二、核被告所為，係犯專利法第一百二十五條之未經同意製造專利物品罪、第一百二
    十八條之故意販賣偽造專利物品罪。因被告未經新型專利權人即告訴人同意製造
    該物品，致侵害告訴人之專利權，被告製造之上開砂腸袋，其結構配置與告訴人
    專利案申請專利範圍中所界定之結構特徵完全相同，被告自八十四年二月中旬起
    至八十八年七月十九日間連續製造、連續販賣犯行，時間緊接，罪名各自相同，
    顯係各基於概括之犯意反覆為之，應各依連續犯規定，分別論以一罪，併分別加
    重其刑，公訴人雖僅起訴一部（八十四年二月中旬至八十四年九月十五日部分）
    ，然被告於起訴後至八十八年七月十九日間連續製造、連續販賣犯行，與上開已
    起訴部分分別有連續犯之裁判上一罪關係，為起訴效力所及，法院應併予審理。
    被告製造上開物品意在販賣，是被告所犯上開二罪有方法目的之牽連關係，應依
    牽連犯之例從一重之專利法第一百二十五條之未經同意製造專利物品罪處斷。
三、原審適用專利法第一百二十五條、第一百二十八條，刑法第十一條前段，第五十
    六條、第五十五條、第四十一條、罰金罰鍰提高標準條例第二條，審酌被告犯罪
    之動機、方法、手段、期間、所生之危害及犯後之態度等一切情狀，量處有期徒
    刑五月，並諭知易科罰金之折算標準。經核其認事用法，均無違誤，量刑亦稱妥
    適，被告上訴意旨，仍執前詞，否認犯罪，指摘原判決不當，為無理由，應予駁
    回。
四、據上論斷，應依刑事訴訟法第三百六十八條，判決如主文。
本案經檢察官乙○○到庭執行職務。
中      華      民      國     八十九     年      十      月    十八    日
                                   臺灣高等法院臺中分院刑事第一庭
                                         審判長法  官  陳  紀  綱
                                               法  官  蕭  錦  鍾
                                               法  官  陳  登  源
右正本證明與原本無異。
不得上訴。
                                               書記官  林  桂  鳳
中      華      民      國     八十九     年      十      月    十九    日
所犯法條:
專利法第一百二十五條：
未經新型專利權人同意製造該物品；致侵害其專利權者，處二年以下有期徒刑、拘役
或科或併科新臺幣十五萬元以下罰金。
                                                                        Ｄ


司法院資訊處製作；財團法人民間司法改革基金會備份。
